【裁判字號】    97,交聲,3065
【裁判日期】    980223
【裁判案由】    交管條例聲異
【裁判全文】
臺灣板橋地方法院交通事件裁定        97年度交聲字第3065號
原處分機關  交通部公路總局臺北區監理所蘆洲監理站
異  議  人  乙○○
即受處分人
上列異議人因違反道路交通管理處罰條例案件，對於交通部公路
總局臺北區監理所蘆洲監理站於民國97年11月24日以北監蘆字第
裁46-C00000000號所為之裁決處分（原舉發案號：臺北縣政府警
察局三重分局97年11月15日北縣警交字第C00000000 號），聲明
異議，本院裁定如下：
    主  文
異議駁回。
    理  由
一、按汽車駕駛人拒絕接受酒精濃度測試之檢定者，處新臺幣（
    下同）六萬元罰鍰，並當場移置保管該汽車及吊銷該駕駛執
    照；又汽車駕駛人，曾依第三十五條第四項前段規定吊銷駕
    駛執照者，三年內不得考領駕駛執照，道路交通管理處罰條
    例第35條第4 項前段及第67條第2 項前段分別定有明文。
二、原處分意旨略以：本件異議人即受處分人乙○○於民國97年
    11月15日晨間5 時29分許，駕駛車牌號碼為GN7-945 號之重
    型機車，行經臺北縣三重市○○路○段與大勇街之交叉路口
    時，因有行車不穩之情形，經巡邏之臺北縣政府警察局三重
    分局永福派出所執勤警員尾隨上前盤查後發現酒氣濃厚，欲
    對異議人進行吐氣酒精濃度測試，因異議人拒絕接受吐氣酒
    精濃度測試，為警當場以北縣警交字第C00000000 號違反道
    路交通管理事件通知單舉發（下稱舉發通知單）。嗣異議人
    依法提出申訴，經交通部公路總局臺北區監理所蘆洲監理站
    於97年11月24日以北監蘆字第裁46-C00000000號裁決書裁決
    ，裁處異議人罰鍰六萬元，並吊銷駕駛執照，三年內不得考
    領。
三、異議意旨略以：當天異議人有配合舉發警員之指示做吐氣酒
    精濃度測試二次，沒有拒絕接受吐氣酒精濃度測試之情形，
    此有錄影存證，但因異議人有鼻疾，須仰賴嘴巴呼吸，當時
    深呼吸後含著吐氣酒精濃度測試儀吹管吐氣，仍無法測出酒
    精濃度值，該警員便主觀認定異議人沒有吹氣，並開立舉發
    通知單，異議人不服，爰請求撤銷原處分云云。
四、經查：異議人於上開時、地因騎車不穩為警攔查後，發覺身
    上有酒氣，因而要求實施呼氣酒精濃度測試，惟異議人先後
    三次均未配合實施，僅將吹管含在口中，未用力吐氣等事實
    ，業據證人即實施酒測之警員甲○○於本院調查時證述甚明
    。而經本院勘驗當日採證錄影光碟結果為：「（一）第一個
    檔案：異議人同行之女性友人要求漱口，舉發警員告知已經
    等了十幾分鐘，也同意去旁邊便利商店買水。之後錄影終止
    。
    （二）第二個檔案：異議人買水回來，之後警員請他酒測，
    異議人有含住酒測吹管，但是畫面中看不出來有用力吹氣的
    模樣，警員請異議人吹氣，異議人表示他有吹，是機器的問
    題。之後警員請異議人做第二次酒測，異議人辯稱如何才是
    酒測的正確程序，警員請異議人含住之後吹氣到警員喊停為
    止，異議人爭辯說他的肺活量可能有限，還要求警員一個字
    一個字教他如何吹氣，警員請他含住吹氣或是用力吹氣，之
    後異議人有再含住酒測管，但是看不出來有用力吹氣的樣子
    ，警員表示這樣還是不行，異議人還是再爭執可能儀器有問
    題，警員請異議人做第三次酒測，說明他有三次的權利，但
    是異議人表示要回派出所，之後一再爭辯說警員有何依據判
    定他沒有依法實施酒測，之後就不願意做第三次酒測，警員
    便決定一同回派出所。」（參見本院98年1月21日訊問筆錄
    第3、4頁），核與證人甲○○所述之情節大致相符。且由上
    開錄影畫面中可知警員有讓被告先行喝水，並告知異議人應
    含住吹管後用力吹氣至警員喊停為止等測試步驟，業已符合
    法定程序並善盡告知義務，異議人為具有正常智識之成年人
    ，自無不懂應含住吹管用力吹氣讓機器感應之理。惟畫面中
    異議人始終無用力吹氣之動作，甚且刻意刁難警員，要求警
    員一個字一個字教導如何吹氣，顯見異議人根本無配合酒測
    之誠意，欲藉各種方式拖延以避免刑罰或行政罰鍰甚明。又
    異議人雖辯稱其鼻子有毛病云云，然呼氣酒精濃度測試係以
    口呼氣，若異議人當時果真鼻子不通，更顯見其以口呼氣並
    無問題，對於實施酒測並無影響；另畫面中並無被告喘息之
    模樣，表示異議人當時肺活量應屬正常，亦無肺活量不足，
    僅能輕微吹氣之情形。綜合上情觀之，異議人上開所辯均不
    足採，異議人確有於上開時、地駕駛汽車並拒絕接受吐氣酒
    精濃度測試之事實，應堪認定。據此，原處分機關依道路交
    通管理處罰條例第35第4項前段及第67條第2項前段規定，裁
    處異議人罰鍰六萬元，並吊銷駕駛執照，三年內不得考領，
    核無不當，本件聲明異議為無理由，應予駁回。
五、據上論斷，應依道路交通案件處理辦法第19條，裁定如主文
    。
中    華    民    國    98    年    2     月    23    日
                  交通法庭  法  官 張紹省
上列正本證明與原本無異。
如不服本裁定，應於裁定送達後五日內向本院提出抗告狀。
                            書記官 周雅玲
中    華    民    國    98    年    2     月    23    日


司法院資訊處製作；財團法人民間司法改革基金會備份。
